臺灣新竹地方法院刑事判決
111年度訴字第579號
公  訴  人  臺灣新竹地方檢察署檢察官
被      告  張進龍



選任辯護人  許麗美律師（法扶律師）
被      告  陶永平


                    （另案於法務部○○○○○○○○附設勒戒處所觀察、勒戒中）
選任辯護人  張嘉明律師（法扶律師）
上列被告等因違反毒品危害防制條例案件，經檢察官提起公訴（
111年度偵字第7480、7481、8805、9758號），本院判決如下：
    主    文
一、乙○○犯如附表編號1至7所示之柒罪，各處如附表編號1至7「
    主文」欄所示之刑及沒收。應執行有期徒刑捌年陸月。
    扣案之OPPO廠牌智慧型手機壹支（內含門號0000000000號SI
    M卡壹張）沒收。
二、甲○○犯如附表編號1、7所示之貳罪，各處如附表編號1、7「
    主文」欄所示之刑。應執行有期徒刑柒年捌月。
    犯罪事實
一、乙○○、甲○○均明知海洛因係毒品危害防制條例第2條第2項第
    1款所規定之第一級毒品，不得非法持有、販賣，（一）乙○
    ○與甲○○竟共同基於意圖營利販賣第一級毒品之犯意聯絡，
    分別於如附表編號1、7所示之時間、地點，以如附表編號1
    、7所示之行為方式、交易金額，販賣如附表編號1、7所示
    數量之第一級毒品海洛因與如附表編號1、7所示之購毒者，
    而藉此營利；（二）乙○○另各基於意圖營利販賣第一級毒品
    之犯意，分別於如附表編號2至6所示之時間、地點，以如附
    表編號2至6所示之行為方式、交易金額，販賣如附表編號2
    至6所示數量之第一級毒品海洛因與如附表編號2至6所示之
    購毒者，而藉此營利。嗣經檢警對乙○○持用之行動電話門號
    0000000000號執行通訊監察及進行蒐證後，於民國111年6月
    8日下午2時3分許，為警持搜索票至乙○○位於新竹縣○○鄉○○
    村○○路000巷00號執行搜索，扣得其所有之OPPO廠牌智慧型
    手機1支（內含門號0000000000號SIM卡1張），並於同日拘
    提乙○○、甲○○到案，而查獲上情。　
二、案經臺灣新竹地方檢察署檢察官指揮新竹市警察局第一分局
    報告該署檢察官偵查起訴。
    理    由
一、證據能力：
    按被告以外之人於審判外之陳述，雖不符刑事訴訟法第159
    條之1至第159條之4之規定，而經當事人於審判程序同意作
    為證據，法院審酌該言詞陳述或書面陳述作成時之情況，認
    為適當者，亦得為證據；當事人、代理人或辯護人於法院調
    查證據時，知有第159條第1項不得為證據之情形，而未於言
    詞辯論終結前聲明異議者，視為有前項之同意，刑事訴訟法
    第159條之5定有明文。其立法意旨在於傳聞證據未經當事人
    之反對詰問予以核實，原則上先予排除。惟若當事人已放棄
    反對詰問權，於審判程序中表明同意該等傳聞證據可作為證
    據；或於言詞辯論終結前未聲明異議，基於尊重當事人對傳
    聞證據之處分權，及證據資料愈豐富，愈有助於真實發見之
    理念，且強化言詞辯論主義，使訴訟程序得以順暢進行，上
    開傳聞證據亦均具有證據能力。查本判決以下所引用具傳聞
    性質之證據資料，被告乙○○、甲○○及其2人之辯護人於本院
    均表示同意有證據能力（見本院訴字卷第166頁、第182頁）
    ，並經本院於審判期日依法踐行調查證據程序，檢察官、被
    告乙○○、甲○○及其2人之辯護人就上開證據之證據能力均未
    爭執，於言詞辯論終結前亦未聲明異議，本院審酌前開證據
    資料作成或取得之狀況，並無違法取證或其他瑕疵，亦無顯
    不可信之情況，且與待證事實具有關連性，故認為適當而得
    作為證據，揆諸上開規定，應具有證據能力。又本判決所引
    用之其餘非供述證據，並無證據證明係實施刑事訴訟程序之
    公務員因違背法定程序所取得，依刑事訴訟法第158條之4規
    定之反面解釋，亦具有證據能力。
二、認定犯罪事實所憑之證據及理由：
(一)上揭犯罪事實，業據被告乙○○於偵查中、本院訊問、準備程
    序及審理時均自白不諱（見偵8805號卷第45頁、本院訴字卷
    第58-59頁、第161-165頁、第297-299頁），亦據被告甲○○
    於本院為偵查中羈押訊問、本院準備程序及審理時均自白不
    諱（見本院聲羈字卷第28頁、本院訴字卷第180-181頁、第2
    97-299頁），並經證人郭保成、陳江同、李自創、黃昆龍分
    別於警詢及偵查中證述明確（見偵9758號卷第28-31頁反面
    、第32-35頁反面、第40-42頁、第43-46頁、偵8540號卷第4
    0-41頁、偵8539號卷第30-31頁、偵8542號卷第36-37頁、偵
    8541號卷第34-35頁），且被告2人就附表編號1、7所示共同
    販賣海洛因部分，所為供述互核相符，而被告甲○○此部分犯
    行，亦經被告乙○○於偵查中以證人身分具結證述明確（見偵
    8805號卷第45頁反面），復有被告乙○○所持用行動電話門號
    0000000000號之通訊監察譯文（見他2277號卷第106-107頁
    、第111-114頁、偵7480號卷第32-37頁）、本院110年度聲
    監字第287號、110年度聲監續字第671號、110年度聲監續字
    第731號通訊監察書影本（見本院訴字卷第205-213頁）、新
    竹市警察局第一分局偵查隊蒐證被告乙○○與證人李自創交易
    毒品影像擷取照片、被告甲○○與證人黃昆龍交易毒品影像擷
    取照片（見偵7480號卷第38-39頁、第43-44頁）、本院111
    年聲搜字255號搜索票影本（見偵7481號卷第8頁）、新竹市
    警察局第一分局搜索扣押筆錄、扣押物品目錄表（見偵7481
    號卷第18-22頁）、搜索被告乙○○住處現場照片及扣案手機
    照片（見偵7481號卷第24-27頁）、通聯調閱查詢單（見偵7
    481號卷第50-52頁）、指認人分別為被告乙○○、證人陳江同
    、郭保成、李自創、黃昆龍之指認犯罪嫌疑人紀錄表（見偵
    7481號卷第28-30頁、偵9758號卷第174-176頁、第195-197
    頁、第215-217頁、第235-237頁）附卷足憑，暨扣案被告乙
    ○○所有之OPPO廠牌智慧型手機1支（內含門號0000000000號S
    IM卡1張）可資佐證。參以政府對於毒品之查緝嚴格，販賣
    毒品罪又係重罪，設若無利可圖，衡情一般持有毒品者，當
    不致輕易將所持有之毒品交付他人，況市面上毒品價格不貲
    、物稀價昂，亦無公定之價格，是販賣毒品之人，茍無任何
    利益可圖，實無甘冒風險，在與購毒者並非至親之下，未賺
    取利益即行轉售之理，佐以被告乙○○於本院訊問及審理時自
    承：我是賺一點吃的，跟上手拿毒品之後，會抽一點起來自
    己施用，再原價賣出等語（見本院訴字卷第59、299頁），
    顯見其主觀上具有從量差中牟利之營利意圖甚明，是被告2
    人確有營利之意圖乙情，亦堪認與常情無違。足徵被告乙○○
    、甲○○上揭任意性之自白，核與事實相符，堪以採信。
(二)又起訴書就附表編號7所示被告2人共同販賣海洛因與證人黃
    昆龍部分，雖記載係被告甲○○先將海洛因放置在榕樹下，然
    該次交易之海洛因係由被告乙○○先行放置在榕樹下，並指示
    被告甲○○看顧乙情，已據被告2人於本院供述明確，且互核
    相符（見本院訴字卷第180-181、299頁），堪認起訴書此部
    分記載容屬有誤，應由本院逕予更正，附此說明。另被告甲
    ○○之辯護人雖為其辯護稱就附表編號7部分是否僅構成幫助
    犯等詞（見本院訴字卷第181頁）。惟按刑法上之幫助犯，
    以幫助他人犯罪之意思而參與犯罪構成要件以外之行為而成
    立，苟已參與構成某種犯罪事實之一部，即屬分擔實施犯罪
    之行為，仍屬共同正犯（最高法院27年上字第1333號判例意
    旨參照）。本件依據被告2人及證人黃昆龍所述之交易情節
    ，可認附表編號7所示之該包海洛因，係在被告甲○○之看顧
    管領下，由其指示證人黃昆龍拿取而交付，則被告甲○○顯已
    參與販賣毒品中交付毒品之構成要件行為甚明，自應論以共
    同正犯，而無論以幫助犯之餘地，亦併此說明。
(三)綜上，本案事證明確，被告乙○○上開5次單獨販賣、2次共同
    販賣第一級毒品犯行、被告甲○○上開2次共同販賣第一級毒
    品犯行，均堪認定，應依法論科。　　
三、論罪科刑：
(一)核被告乙○○就附表編號1至7所為、被告甲○○就附表編號1、7
    所為，均係犯毒品危害防制條例第4條第1項之販賣第一級毒
    品罪。被告乙○○、甲○○因販賣而持有第一級毒品之低度行為
    ，應為其等各次販賣第一級毒品之高度行為所吸收，均不另
    論罪。又被告乙○○與被告甲○○就附表編號1、7所示2次販賣
    第一級毒品犯行，具有犯意聯絡、行為分擔，均應依刑法第
    28條規定，論以共同正犯。被告乙○○所犯上開7次販賣第一
    級毒品罪間、被告甲○○所犯上開2次販賣第一級毒品罪間，
    均犯意各別，行為不同，各應予分論併罰。
(二)按犯第4條至第8條之罪於偵查及歷次審判中均自白者，減輕
    其刑，毒品危害防制條例第17條第2項定有明文。又被告之
    自白，不論係出於主動或被動、簡單或詳細、一次或多次，
    均得稱為自白，即法律上並不排除概括自白之效力（最高法
    院110年度台上字第3540號判決意旨參照）。查被告乙○○於
    偵查中及本院審理迄於言詞辯論終結時，就所犯上開7次販
    賣第一級毒品之犯罪事實均自白不諱，自應依毒品危害防制
    條例第17條第2項規定，各減輕其刑；而被告甲○○於本院為
    偵查中羈押訊問時，就法官訊問對於附表編號1、7所示犯罪
    事實之意見，被告甲○○答稱「兩次我都承認」，而對上開犯
    罪事實為肯定之供述，應可認其曾於偵查中自白，且其嗣後
    於本院審理迄於言詞辯論終結時，均自白認罪，堪認被告甲
    ○○就上開2次販賣第一級毒品犯行，於偵查及本院審判中均
    已自白，自亦應依毒品危害防制條例第17條第2項規定，各
    減輕其刑。
(三)按販賣第一級毒品罪之法定刑為「死刑或無期徒刑」，然同
    為販賣第一級毒品之人，其原因動機不一，犯罪情節未必盡
    同，或有大盤毒梟者，亦有中、小盤之分，甚或僅止於吸毒
    者友儕間為求互通有無之有償轉讓者亦有之，其販賣行為所
    造成危害社會之程度自屬有異，法律科處此類犯罪，所設之
    法定本刑卻同為「死刑或無期徒刑」，均不可謂不重。於此
    情形，倘依其情狀處以較輕之徒刑，即足以懲儆，並可達防
    衛社會之目的者，自非不可依客觀之犯行與主觀之惡性二者
    加以考量其情狀，是否有可憫恕之處，適用刑法第59條之規
    定酌量減輕其刑，期使個案裁判之量刑，能斟酌至當，符合
    比例原則。本案被告乙○○單獨販賣第一級毒品海洛因共5次
    、被告乙○○與被告甲○○共同販賣第一級毒品海洛因共2次，
    每次交易毒品數量不多，交易金額僅5百元、1千元，堪認實
    際獲取之利益應甚微，全部交易對象亦僅3、4人，所為與販
    賣毒品數量達數百公克甚至逾公斤以上之嚴重危害社會治安
    情形顯有不同，犯罪情節尚非可與中、大盤毒梟者等同並論
    ，縱依毒品危害防制條例第17條第2項規定減輕其刑後，判
    處最低度刑有期徒刑15年，仍失之過苛而不盡情理，不免予
    人情輕法重之感，難謂符合罪刑相當性及比例原則，更無從
    與中、大盤毒梟之惡行有所區隔，客觀上足以引起一般之同
    情，是其等販賣第一級毒品之犯罪情狀尚堪憫恕，爰依刑法
    第59條規定，就被告乙○○所犯上開7次販賣第一級毒品罪、
    被告甲○○所犯上開2次販賣第一級毒品罪，均酌量減輕其刑
    ，並依法遞減之。
(四)爰以行為人之責任為基礎，審酌被告乙○○前有違反麻醉藥品
    管理條例、多次施用毒品等犯罪前科；被告甲○○前有違反肅
    清煙毒條例、多次施用毒品及竊盜、搶奪、公共危險、過失
    傷害等犯罪前科，有其2人之臺灣高等法院被告前案紀錄表
    附卷可參，素行均非佳，被告2人均明知毒品輕則戕害施用
    者之身心健康，重則引發各種犯罪，危害社會治安甚鉅，為
    國法所厲禁，竟仍無視國家杜絕毒品犯罪之禁令，為牟利而
    為本案販賣第一級毒品海洛因犯行，助長他人濫用毒品之惡
    習，所為殊不可取，兼衡本案被告2人販賣海洛因之對象僅3
    、4人，各次販賣之數量、價格尚屬零星、小額，與一般中
    、大盤毒梟所為之販賣情節顯屬有間，復考量被告2人犯罪
    之動機、目的、手段、分工情形，又被告2人犯後均坦認犯
    罪，態度尚稱良好，暨被告乙○○自述學歷為高工肄業、前從
    事粗工、現在家照顧母親、母親身體狀況不佳（參卷附被告
    乙○○提出之仁慈醫院診斷證明書及戶口名簿影本）、經濟狀
    況小康；被告甲○○自述學歷為國中畢業、前在化工廠上班、
    離婚、育有1子尚未成年、經濟狀況勉持之個別智識程度及
    生活狀況（見本院訴字卷第300頁、第305-307頁）等一切情
    狀，就被告乙○○、甲○○所犯上開各罪，分別量處如附表編號
    1至7「主文」欄所示之刑。復審酌被告2人所犯上開各罪之
    犯罪類型、情節、手段、侵害法益、各罪相隔時間等因素，
    依各該罪合併後之不法內涵、罪責原則及合併刑罰所生效果
    等，分別定其2人應執行之刑如主文所示。
四、沒收：
(一)按犯罪所得，屬於犯罪行為人者，沒收之。但有特別規定者
    ，依其規定。前2項之沒收，於全部或一部不能沒收或不宜
    執行沒收時，追徵其價額，刑法第38條之1第1項、第3項定
    有明文。又共同犯罪行為人之組織分工及不法所得，未必相
    同，彼此間犯罪所得之分配懸殊，其分配較少甚或未受分配
    之人，如仍應就全部犯罪所得負連帶沒收之責，超過其個人
    所得之剝奪，無異代替其他犯罪參與者承擔刑罰，顯失公平
    ，因共犯連帶沒收與罪刑相當原則相齟齬，故共同犯罪，所
    得之物之沒收，應就各人分得之數為之，亦即沒收或追徵應
    就各人所實際分得者為之（最高法院104年第13次及第14次
    刑庭會議決議(一)參照）。查本案被告乙○○各次單獨或共同
    販賣第一級毒品犯行實際取得之價金各如附表編號1至7所示
    ，業經本院認定如前，此屬於被告乙○○之犯罪所得，未據扣
    案，自應依刑法第38條之1第1項、第3項規定，均予宣告沒
    收，並於全部或一部不能沒收或不宜執行沒收時，追徵其價
    額。至被告甲○○就附表編號1、7所示2次共同販賣第一級毒
    品犯行，均未實際分受犯罪所得，此據被告2人供述明確，
    自無從對其宣告沒收或追徵，併此說明。
(二)按犯第4條至第9條、第12條、第13條或第14條第1項、第2項
    之罪者，其供犯罪所用之物，不問屬於犯罪行為人與否，均
    沒收之，毒品危害防制條例第19條第1項定有明文。查扣案
    被告乙○○所有之OPPO廠牌智慧型手機1支（內含門號0000000
    000號SIM卡1張），係其供本案如附表編號1至5所示各次販
    賣第一級毒品犯行時，與購毒者聯絡交易使用，已據其於本
    院審理時陳述明確（見本院訴字卷第280頁），且有前揭通
    訊監察譯文可稽，自屬供上開犯罪所用之物，自應依毒品危
    害防制條例第19條第1項規定，宣告沒收之。
(三)至扣案被告甲○○所有之小米廠牌智慧型手機1支（內含門號0
    000000000號SIM卡1張），被告甲○○陳稱其本案被訴2次共同
    販賣均未使用該手機及門號（見本院訴字卷第279頁），且
    卷內亦查證據足認該手機（含門號卡）係供本案犯罪所用、
    犯罪預備之物或犯罪所生之物，亦非違禁物，自無從宣告沒
    收，附此說明。　　
據上論斷，應依刑事訴訟法第299條第1項前段，判決如主文。
本案經檢察官洪期榮提起公訴，檢察官沈郁智到庭執行職務。
中　　華　　民　　國　　111 　年　　11　　月　　10　　日
                  刑事第二庭  審判長法　官　廖素琪
　　　　　　　　　                  法  官  林哲瑜
　　　　　　　　　                  法  官  潘韋廷
以上正本證明與原本無異。
如不服本判決應於收受本判決後20日內向本院提出上訴書狀，上
訴書狀應敘述具體理由。上訴書狀未敘述上訴理由者，應於上訴
期間屆滿後20日內補提理由書狀於本院(均須按他造當事人之人
數附繕本 )「切勿逕送上級法院」。 　　　　　　　　
中　　華　　民　　國　　111 　年　　11　　月　　10　　日
                                    書記官  田宜芳
附錄論罪科刑法條：
毒品危害防制條例第4條第1項
製造、運輸、販賣第一級毒品者，處死刑或無期徒刑；處無期徒
刑者，得併科新臺幣3千萬元以下罰金。

附表：
編號 行為人 購毒者 犯罪事實經過（交易時間、地點、行為方式、交易毒品數量、金額） 主文 1 乙○○ 甲○○ 郭保成 陳江同 郭保成於110年9月22日上午7時17分許，以陳江同持用之手機門號0000000000號撥打乙○○持用之手機門號0000000000號，與乙○○聯絡交易第一級毒品海洛因事宜後，由乙○○將海洛因1小包交與甲○○，陳江同則騎車搭載郭保成，2人於同日上午8時17分許，共同前往新竹縣○○鄉○○路000號位於消防隊對面之全家便利商店前，由甲○○到場將海洛因1小包交付與郭保成、陳江同2人，並向該2人收取價金1000元後，於同日下班後全數轉交與乙○○。 乙○○共同販賣第一級毒品，處有期徒刑柒年陸月。未扣案之犯罪所得新臺幣壹仟元沒收，於全部或一部不能沒收或不宜執行沒收時，追徵其價額。 甲○○共同販賣第一級毒品，處有期徒刑柒年陸月。 2 乙○○ 郭保成 郭保成於110年9月23日上午9時25分許，以持用之手機門號0000000000號撥打乙○○持用之手機門號0000000000號，與乙○○聯絡交易第一級毒品海洛因事宜後，雙方於同日上午11時30分許，在乙○○位於新竹縣○○鄉○○村○○路000巷00號居處（起訴書誤載交易時、地，業經檢察官當庭更正）見面，由乙○○交付海洛因1小包與郭保成，並當場向郭保成收取價金1000元。 乙○○販賣第一級毒品，處有期徒刑柒年陸月。未扣案之犯罪所得新臺幣壹仟元沒收，於全部或一部不能沒收或不宜執行沒收時，追徵其價額。 3 乙○○ 郭保成 郭保成於110年9月26日上午10時29分許，以持用之手機門號0000000000號撥打乙○○持用之手機門號0000000000號，與乙○○聯絡交易第一級毒品海洛因事宜後，雙方於同日下午2時40分許，在新竹縣湖口車站後站停車場見面，由乙○○交付海洛因1小包與郭保成，並當場向郭保成收取價金1000元。 乙○○販賣第一級毒品，處有期徒刑柒年陸月。未扣案之犯罪所得新臺幣壹仟元沒收，於全部或一部不能沒收或不宜執行沒收時，追徵其價額。 4 乙○○ 郭保成 郭保成於110年9月27日上午9時49分許，以持用之手機門號0000000000號撥打乙○○持用之手機門號0000000000號，與乙○○聯絡交易第一級毒品海洛因事宜後，雙方於同日上午11時13分許，在新竹縣湖口車站後站停車場見面，由乙○○交付海洛因1小包與郭保成，並當場向郭保成收取價金1000元。 乙○○販賣第一級毒品，處有期徒刑柒年陸月。未扣案之犯罪所得新臺幣壹仟元沒收，於全部或一部不能沒收或不宜執行沒收時，追徵其價額。 5 乙○○ 陳江同 陳江同於110年12月3日上午10時56分至同日上午11時25分許，數次以持用之手機門號0000000000號撥打乙○○持用之手機門號0000000000號，與乙○○聯絡交易第一級毒品海洛因事宜後，雙方於同日上午11時30分許，在新竹縣○○鄉○○路00000號麥當勞速食店見面，由乙○○交付海洛因1小包與陳江同，並當場向陳江同收取價金1000元。 乙○○販賣第一級毒品，處有期徒刑柒年陸月。未扣案之犯罪所得新臺幣壹仟元沒收，於全部或一部不能沒收或不宜執行沒收時，追徵其價額。 6 乙○○ 李自創 乙○○於111年4月29日上午11時6分許，在台大醫院新竹分院側邊出口機車道旁（起訴書誤載交易時、地，業經檢察官當庭更正），交付海洛因1小包與李自創，並當場向李自創收取價金500元。 乙○○販賣第一級毒品，處有期徒刑柒年陸月。未扣案之犯罪所得新臺幣伍佰元沒收，於全部或一部不能沒收或不宜執行沒收時，追徵其價額。 7 乙○○ 甲○○ 黃昆龍 乙○○於111年5月3日中午12時許前不久，先將第一級毒品海洛因1小包用舊菸盒裝著，放置在台大醫院新竹分院旁之榕樹下，以樹葉遮蓋，並指示甲○○在一旁看顧後，乙○○於同日中午12時許，在台大醫院新竹分院精神科旁，向黃昆龍收取購買海洛因之價金500元後，指示黃昆龍去找甲○○，由甲○○用手勢告知黃昆龍海洛因放置位置，再由黃昆龍至上開榕樹下拿取該包海洛因。 乙○○共同販賣第一級毒品，處有期徒刑柒年陸月。未扣案之犯罪所得新臺幣伍佰元沒收，於全部或一部不能沒收或不宜執行沒收時，追徵其價額。 甲○○共同販賣第一級毒品，處有期徒刑柒年陸月。